臺灣高等法院民事裁定
109年度勞抗字第9號
抗  告  人  姜榮昇（原名姜榮生）

上列抗告人因與臺灣中油股份有限公司間請求確認僱傭關係存在
等事件聲請訴訟救助，對於中華民國109年1月6日臺灣臺北地方
法院109年度救字第4號所為裁定提起抗告，本院裁定如下： 
    主  文
抗告駁回。
抗告費用由抗告人負擔。
    理  由
一、按當事人因無資力支出訴訟費用而聲請訴訟救助者，關於無
    資力支出訴訟費用之事由，應提出可使法院信其主張為真實
    並能即時調查之證據，以釋明之，此觀民事訴訟法第109條
    第2項、第284條規定自明。所謂無資力支出訴訟費用，係指
    窘於生活，且缺乏經濟信用，並無籌措款項以支出訴訟費用
    之信用技能者而言（最高法院43年台抗字第152號判例意旨
    參照）。又法院調查聲請人是否無資力支出訴訟費用，專就
    聲請人提出之證據為之，如聲請人未提出證據，或依其提出
    之證據，未能信其無資力支出訴訟費用之主張為真實，即應
    將其聲請駁回，並無派員調查之必要（最高法院108年台抗
    字第433號裁定意旨參照）。
二、抗告人就其與相對人間臺灣臺北地方法院（下稱臺北地院）
    109年度重勞訴字第2號請求確認僱傭關係存在等事件（下稱
    本案訴訟），聲請訴訟救助，雖以：伊自民國100年1月28日
    自勞工保險退保，迄今已失業8年，生活困難，目前無業且
    無收入及無固定資產，實無資力再支出該訴訟費用，又本件
    欠款之訴，物證齊全，非他造所能否認，伊必有勝訴之望等
    為由，並提出107年度綜合所得稅各類所得資料清單、勞工
    保險被保險人投保資料表、全國財產稅總歸戶財產查詢清單
    、臺北地院108年度救字第302號裁定以為釋明，惟查：
　㈠上開所得資料清單、財產查詢清單（見原法院卷第9、11頁）
    ，僅能證明抗告人名下無財產、107年度領有薪資所得新臺
    幣（下同）29,330元，尚不足以釋明抗告人確係窘於生活，
    且已缺乏籌措訴訟費用之信用或技能，又抗告人之勞工保險
    被保險人投保資料表（見本院卷第21至24頁），雖顯示其自
    100年1月28日退保，然其於107年間仍有薪資所得，是該勞
    工保險投保資料表，亦不足以釋明抗告人無資力繳納訴訟費
    用，另臺北地院108年度救字第302號裁定（見本院卷第25頁
    ）固准許抗告人於另案訴訟救助之聲請，惟無拘束本院之效
    力，抗告人復未釋明具備勞動事件法第14條第1項規定符合
    社會救助法規定之低收入戶、中低收入戶，或符合特殊境遇
    家庭扶助條例第4條第1項之特殊境遇家庭資格，得就本件聲
    請訴訟救助者，視為無資力支出訴訟費用。綜上，尚難認抗
    告人已釋明其無資力支出訴訟費用。
　㈡抗告人於87年間向臺北地院以相對人為被告，主張伊自78年9
    月起任職於相對人，相對人竟於80年7月23日以伊對業務主
    管毆擊及當眾辱罵為由，將伊一次記兩大過免職，該免職自
    非合法等情，聲明請求：（一）確認兩造間之僱傭關係存在
    。（二）相對人應給付抗告人（薪資及年終獎金）4,745,89
    5元及自訴狀繕本送達翌日（87年1月8日）起至清償日止之
    法定遲延利息。（三）相對人應自87年1月起至抗告人回復
    上班之日止，按月於每月15日給付抗告人（薪資）76,820元
    及自每月16日起至清償日止加付法定遲延利息。嗣經臺北地
    院87年度勞訴字第1號判決、本院87年度重勞上字第2號判決
    、最高法院89年度台上字第1012號判決駁回抗告人上開請求
    而確定在案（下稱前案確定判決），以上有最高法院89年度
    台上字第1012號判決在卷可稽（見原法院卷第13、14頁）。
    再觀諸抗告人所提之本案訴訟，其中訴之聲明第⑴項、第⑷項
    、第⑸項部分（見本案訴訟卷第11頁），與前案訴訟之聲明
    相同，業經判決確定，是此部分起訴，違反既判力，顯無勝
    訴之望；且前案確定判決既已認定相對人於80年7月23日對
    抗告人之解雇（免職）有效且該免職令已送給抗告人，兩造
    間自斯時起僱傭關係已不存在，則抗告人所提之本案訴訟訴
    之聲明第⑵項請求相對人給付退休金及自107年11月17日起算
    之法定遲延利息、第⑶項請求因不當人事行政處分之精神補
    償金5,500萬元及自80年7月27日起算之法定遲延利息、第⑹
    項請求職等之敘薪等級之金額部分（見本案訴訟卷第11頁）
    ，法院基於既判力不得就僱傭關係不存在及解雇（免職）有
    效等為相反之認定，抗告人前開聲明亦顯無勝訴之望；另抗
    告人提起本案訴訟之原因事實為臺北地院對前案訴訟之管轄
    有誤，應移送臺灣基隆地方法院管轄云云（見本案訴訟卷第
    11、13頁），然民事訴訟法第452條第1項前段規定：「第二
    審法院不得以第一審法院無管轄權而廢棄原判決。」，準此
    ，抗告人於前案判決確定後，再行爭執臺北地院對前案訴訟
    之管轄有誤，亦顯然無理由。
　㈢依上開說明，抗告人聲請訴訟救助，即屬不應准許。從而，
    原法院駁回抗告人本件訴訟救助之聲請，於法並無違誤。抗
    告意旨仍執前詞指摘原裁定不當，求予廢棄，為無理由，應
    予駁回。
三、據上論結，本件抗告為無理由，爰裁定如主文。
中　　華　　民　　國　　109 　年　　2 　　月　　27　　日
                  勞動法庭  
                      審判長法  官   黃雯惠
                            法  官   林佑珊
                            法  官   賴秀蘭
正本係照原本作成。
本裁定除以適用法規顯有錯誤為理由外，不得再抗告。如提起再
抗告，應於收受送達後10日內委任律師為代理人向本院提出再抗
告狀。並繳納再抗告費新臺幣１千元。
中　　華　　民　　國　　109 　年　　3 　　月　　3 　　日

                            書記官   林淑貞